【裁判字號】    95,中簡上,360
【裁判日期】    951103
【裁判案由】    違反動產擔保交易法
【裁判全文】
臺灣臺中地方法院刑事判決           95年度中簡上字第360號
上  訴  人  乙○○
即  被  告
上列上訴人即被告因違反動產擔保交易法案件，不服本院臺中簡
易庭中華民國95年5月12日95年度中簡字第1159號第一審簡易判決
（聲請簡易判決處刑案號：臺灣臺中地方法院檢察署95年度偵字
第6164號）提起上訴，本院合議庭認不得以簡易判決處刑，改依
通常程序為第一審判決如下：
    主  文
原判決撤銷。
乙○○無罪。
    理  由
一、公訴意旨如後附聲請簡易判決處刑書所載。
二、按犯罪事實，應依證據認定之，無證據不得認定犯罪事實，
    又不能證明被告犯罪者，應諭知無罪之判決，另檢察官聲請
    以簡易判決處刑之案件，經法院審理後認應為無罪之諭知者
    ，應適用通常程序審判之。刑事訴訟法第154條第2項、第30
    1條第1項、第452條、第451條之1第4項但書第3款分別定有
    明文。
三、本件公訴人認被告乙○○涉犯動產擔保交易法第38條之罪嫌
    ，無非係以被告對於犯罪事實坦承不諱，供稱：其至民國94
    年12月份就沒繳貸款，現在也沒繳，又其在94年11月29日至
    95年2月23日之間有將車牌號碼4183-LQ自小客車借給友人等
    語，且告訴人即財將企業股份有限公司（下稱財將公司）自
    94年11月29日起，查訪上開自小客車存放地點即臺中市○○
    區○○路1段156號皇凱名門大廈（下稱皇凱名門）之被告乙○○住處，並未發現上開自小客車，復有貸款暨動產抵押契
    約書、動產擔保交易動產抵押設定債權人變更登記申請書、
    動產擔保交易（動產抵押）移轉契約書、債權讓與契約書、
    繳款證明及查訪記錄表為其依據。然本院訊之被告乙○○，
    堅詞否認有為公訴人所指之行為，辯稱：上開自小客車一直
    都停在其住處地下停車場之專用車位上，並無遷移，僅94
    年底時及95年3月間因身體狀況不佳，且其又係單親家庭，
    故請友人幫其接送三個小孩上下課，但其友人使用該自小客
    車後，均會停回其專用車位上等語。
四、經查，證人即財將公司擔任催收業務之法務人員甲○○雖於
    95年4月12日在檢察事務官偵訊時證稱：公司現在是要被告
    做繳清的動作，或是將車交還給公司，我們有派人去被告約
    定地點（按指上開自小客車存放地點），沒有看到車等語（
    參偵卷第11頁筆錄），並提出訪查記錄表及訪查時所拍攝之
    照片2張附卷（參偵卷第12、13頁）。惟於95年10月27日在
    本院具結證稱：「（問：本件被告乙○○違反動擔的案件是
    由你擔任催收？）是的」、「（問：你有到過乙○○約定之
    放置車輛地點去訪查？）有」、「（卷內訪查記錄表是否你
    製作？）是的」、「（問：訪查記錄表中提到94年11月29日
    你有前往臺中市○○路○段156號附近未發現車輛，請說明
    當天訪查情形？）是的，11月29日我經公司命令，去乙○○
    那邊做訪查，我傍晚去的，那邊是社區有管理員，我請管理
    員幫我呼叫乙○○，因為沒有人應門，管理員就當場幫我聯
    絡乙○○，有聯絡到，當天乙○○不在家外出，查證車輛部
    分，我當時是有請管理員讓我進入他們停車場做勘查的動作
    ，管理員說礙於住戶的隱私權不放行，我說可以讓我拍門牌
    讓我製作訪查記錄，管理員也不放行，只叫我在他們社區門
    口拍攝」、「（問：你們公司知道契約上約定是要放在昌平
    路一段156號，你們知道他停放車子的具體地點？）並不清
    楚，沒有訪查之前是不清楚的」、「（問：你在95年2月23
    日寫到現場查訪的經過，管理員表示該戶無人在家，附近未
    發現車輛，請說明查訪經過？）這次去的管理員跟上次的管
    理員不同，我是白天去的，幾點忘記了，當天我有轉交一份
    公司拜訪未遇的通知單給管理員，請他轉交給乙○○」、「
    （問：你有在附近查看是否有本件的車輛？）是的，但是沒
    有發現」、「（問：你有要求管理員讓你進去地下室停車場
    看看？）沒有，因為有上一次被拒絕的經驗，所以我就沒有
    再要求」（參本院卷第114～116頁筆錄）。足見證人甲○○
    於94年11月29日及95年2月23日至被告上開住處訪查時，並
    未進入皇凱名門地下停車場查看上開自小客車是否停放於約
    定存放地點，雖其提出訪查紀錄表1紙及訪查時所拍攝之皇
    凱名門門口照片，但亦僅能證明於被告住處附近未發現上開
    自小客車，並無法證明被告將上開自小客車擅自遷移約定之
    存放地點。
五、次查，(一)證人即皇凱名門值白天班之保全人員何金城於95年
    9月8日在本院具結證稱：「（問：你從何時開始在皇凱名門
    大樓服務？）95年2月份」、「（問：被告在這棟大樓內有
    無停車位？）有，是機械式的停車位」、「（問：被告停車
    位的編號？）32號」、「（問：被告平常有無使用這個停車
    位？）有」、「（問：被告停放之車輛車型、車款、顏色是
    否知道？）藍色的，跟傳統的轎車樣式不同，沒有後車廂」
    、「（問：95年2月你到任後，是否就有看過被告將車停放
    在他的停車位？）是的」、「（問：你平常待在管理室，為
    何會看到被告將他的車停放在他的車位？）我巡邏時有看到
    他的車子，且被告進出沒有遙控器，被告就會叫我幫他開車
    道門，所以被告進出的時候都有看到」、「（問：提示本院
    卷第43、44頁之照片，你有無看過照片上懸掛車牌號碼4183
    -LQ的車子？）有看過，照片是我們皇凱名門的停車場，那
    部車就是乙○○的車，就是我剛才講的那部藍色的車」、「
    （問：你看到使用這部車的人是被告還是有其他的人？）平
    常都是被告在開，他有時會借給朋友」、「（問：你為何知
    道被告會用這個車？且他還有借給朋友？）因為這部車這段
    時間有法律上的問題，所以這部車開出去的時候，我會特別
    注意，我已經注意這部車三、四個月」、「（問：被告有曾
    經將車開出去，好幾天沒有回來，而沒有將車停在車位？）
    被告很少有將車開出去好幾天」、「（問：你確定被告的車
    沒有使用的時候都會停放在他的車位上？）是的，因為我們
    都要看監視器」（參本院卷第69～74頁筆錄）。(二)證人即被
    告友人丙○○於95年9月8日在本院具結證稱：「（問：你有
    無使用過4183-LQ這部車？）有，在乙○○住院的時候，用
    這部車幫他載三個小孩去醫院看他，因為我只有機車沒有辦
    法載三個小孩」、「（問：被告住院的時間？）94年11月、
    12月，他陸續住了兩、三次，我幫他開車載小孩是94年11月
    開始到95年2月或3月份，他總共住院大約兩、三次，他第一
    次、第二次住院的時候我有用這部車幫他載小孩去醫院看他
    」、「（問：被告這部車平常停放的地點？）他住的大樓地
    下室，我要載他的小孩去看他的時候，我就去這棟大樓地下
    室開車，使用完後再停回去，都是當天往返，每次使用大約
    一、兩個鐘頭，我使用完後會將車子停回原來的停車位」、
    「（問：被告住院期間，被告三個小孩由誰照顧？）早餐我
    會幫忙送過去，順便載他大女兒去上學，如果沒有下雨就會
    用機車載，如果有下雨就用他的車子載，我使用完後，就會
    立刻開回來停放，騎我自己的機車去上班」、「（問：據你
    所知，被告的車子有無長期離開這棟大樓？）沒有，被告的
    使用率很少，大部分都在停車場，只有接送小孩或去他母親
    家的時候才會開」、「（問：提示本院卷第43、44頁照片，
    你使用的車子是否是照片中的4183-LQ號車子？）是的」（
    參本院卷第74～78頁）。雖然國軍臺中醫院及中國醫藥大學
    附設醫院分別函覆本院「94年11月及12月並無乙○○之住院
    紀錄」，惟被告於95年10月27日在本院供稱：「那段時間我
    常常有去門診，有時是在急診室待一、兩天或過夜，但是沒
    有正式辦理住院，都是在急診室觀察」（參本院卷第118、1
    19頁筆錄），此核諸國軍臺中醫院函中另載：「乙○○有於
    94年12月7日及94年12月14日因肝硬化合併腹水、黃疸、腳
    腫及失眠來本院門診，就醫二次及內科藥物治療」，中國醫
    藥大學附設醫院函中另載：「乙○○於95年3月9日陸續至本
    院住院」（參本院卷第95、103頁），可信證人丙○○證述
    其使用該部4183-LQ號自小客車之情形應該為真。(三)被告於
    95年9月8日在本院供稱：「（問：你有幾次請丙○○在你住
    院的時候幫忙開車？）94年8月份生病住院，就有幫我載小
    朋友去醫院看我，94年11月、12月住院的時候，也有」、「
    （問：95年3月份的時候你住院也是請丙○○幫忙？有無請
    過其他人幫忙？）我是請丙○○或是我姊姊幫忙」、「（問
    ：從94年11月到現在你車子離開車位最長時間是多久？）兩
    、三天，我要回去看我母親，是我沒有住院的時候」（參本
    院卷第78～80頁筆錄）。(四)被告提出一份內載出租人何樹宗
    、承租人乙○○，租賃標的為「臺中市○○區○○路1段156
    號1樓（含機械停車位32號一位）」，租期自94年4月5日起
    至95年4月4日止之房屋租賃契約書、皇凱名門地下停車場平
    面圖、皇凱名門車位遙控器一覽表各一份（參本院卷第1～
    11 頁）。(五)被告於95年9月8日當庭提出其於95年8月30日所
    拍攝之該部自小客車照片十一張（參本院卷第86～91頁），
    內容包括整部車子之外觀、車牌、內部引擎號碼等，而引擎
    號碼經與本件貸款暨動產抵押契約書中所載之引擎號碼互核
    完相符。綜上可知，被告於皇凱名門地下停車場確有租用第
    32號車位，並以此車位為約定之存放地點，且無論係被告本
    人或其友人於使用上開自小客車後，均停回該車位，目前該
    車子仍在被告持有中，被告並無擅自將該自小客車遷移之情
    事。
六、被告僅是於其就醫與住院期間將該自小客車借予證人丙○○
    及其姊姊接送其三個小孩，且借予他人使用後均立即開回約
    定之存放地點停放，即使被告自己使用該自小客車，離開存
    放地點最長不過兩、三天，且係為探視母親之故，使用後亦
    停放於約定之存放地點，其情形符合使用車子之常規，而與
    任意遷移他處之構成要件顯然不合。本件應僅係被告未依約
    繳納分期款之民事問題，非能以動產擔保交易法第38條所規
    定之罪責相繩。此外，本件復查無任何積極證據足資證明被
    告有何公訴人所指之犯行，依上揭條文規定，自應改依第一
    審通常程序判決被告無罪。
七、原審疏未查明，遽以論罪科刑，自有未洽，被告上訴意旨，
    指摘原判決不當，為有理由，自應予以撤銷改判，並依法為
    其無罪之諭知。
八、另被告雖於本院自承其於95年5月間有將上開自小客車換掛
    NK-8280號車牌後駕駛之行為，蒞庭公訴人並以被告之該行
    為構成對上開自小客車之其他處分，使財將公司追索無著，
    已致生損害於財將公司，請求本院一併審理。惟按法院不得
    就未經起訴之犯罪審判，刑事訴訟法第268條定有明文。茲
    查，無論被告換掛車牌之行為，是否符合動產擔保交易法第
    38條之構成要件，然本件係甲○○於95年2月23日查訪後，
    告訴人於95年3月15日具狀提出告訴，檢察官於95年4月25日
    偵查終結聲請簡易判決處刑，是可知被告換掛車牌之行為，
    係在檢察官聲請簡易判決處刑之後才發生之新事實，而於檢
    察官聲請簡易判決處刑之事實經判決無罪時，聲請簡易判決
    處刑之事實自與未經起訴或聲請簡易判決處刑之其他事實無
    任何關係，亦即效力並不及於該未經起訴或聲請簡易判決處
    刑之其他事實，依前揭法條規定，本院就聲請簡易判決處刑
    效力所未及之被告換掛車牌駕駛之行為自不得予以審理，附
    此敘明。
據上論斷，應依刑事訴訟法第455條之1第1項、第3項、第452條
、第369第1項前段、第301條第1項，判決如主文。
本案經檢察官丁○○到庭執行職務。
中    華    民    國    95    年    11    月     3    日
                  臺灣臺中地方法院刑事第十三庭
                        審判長法  官  陳慧珊
                              法  官  許月馨
                              法  官  李秋娟
上為正本係照原本作成
如不服本判決，應於判決送達後10日內，向本院提出上訴狀（須
附繕本），上訴於臺灣高等法院臺中分院。
                              書記官  吳慕先
中    華    民    國    95    年    11    月     3    日


司法院資訊處製作；財團法人民間司法改革基金會備份。
